臺灣高等法院刑事判決　　　　　　　 100年度上訴字第1074號
上　訴　人
即　被　告　劉雅文
指定辯護人　本院公設辯護人郭書益
上列上訴人因偽造有價證券案件，不服臺灣士林地方法院99年度
審訴字第831號，中華民國100年1 月31日第一審判決（起訴案號
：臺灣士林地方法院檢察署99年度偵字第13237 號），提起上訴
，本院判決如下：
    主  文
原判決撤銷。
劉雅文共同犯偽造有價證券罪，累犯，處有期徒刑壹年捌月。如
附表所示偽造「劉水蓮」為發票人之偽造本票貳張（含各該發票
人欄內偽造之「劉水蓮」簽名各壹枚及以「劉水蓮」名義按捺之
指印各參枚）均沒收。
    事  實
一、劉雅文（原名劉雨琴）曾因犯詐欺罪，經本院於民國96年7
    月31日以96年度上易字第1308號判決分別判處有期徒刑4 月
    一罪、有期徒刑3月三罪、有期徒刑1月二罪，減刑後定其應
    執行刑為有期徒刑5月確定，於97年3月19日執行完畢。仍不
    知悛悔，於97年11月12日某時許，見其友人林美玉（由檢察
    官另行起訴）在臺北市大同區○○○路某咖啡廳內，遭債權
    人吳德福催討欠款，為取信於吳德福，竟與林美玉共同基於
    意圖供行使之用而偽造有價證券之犯意聯絡，由劉雅文虛偽
    以「劉水蓮」之名義於發票人欄簽名並按捺指印，並自行杜
    撰填寫國民身分證統一編號「Ｚ0000000000 」、出生年月日
    「44年8月29日」及地址「板橋大觀路196巷29號1樓」、「
    板橋大觀路2段198巷30號」等不實個人資料，接續簽發偽造
    附表所示發票人為「劉水蓮」之本票2 張，再由林美玉在附
    表所示之偽造本票背面簽名按捺指印背書，持以交付吳德福
    而行使之，用以擔保林美玉先前積欠吳德福之債務。嗣吳德
    福因仍未獲償，對林美玉提起詐欺罪告訴，始循線查悉上情
    。
二、案經臺灣士林地方法院檢察署檢察官自動檢舉偵查起訴。
    理  由
壹、證據能力方面：
一、被告劉雅文於偵查及原審、本院所為供述，並非出於強暴、
    脅迫、利誘、詐欺、疲勞訊問、違法羈押或其他不正之方法
    所得，依刑事訴訟法第156條第1項規定，其所述與事實相符
    者，得為證據。
二、按被告以外之人於審判外之言詞或書面陳述，除法律有規定
    者外，不得作為證據；又被告以外之人於審判外之陳述，雖
    不符合同法第159條之1至第159條之4之規定，但經當事人於
    審判程序同意作為證據，法院審酌該言詞陳述或書面陳述作
    成時之情況，認為適當者，亦得為證據。當事人、代理人或
    辯護人於法院調查證據時，知有第159條第1項不得為證據之
    情形，而未於言詞辯論終結前聲明異議者，視為有前項之同
    意，刑事訴訟法第159條第1項及第159條之5分別定有明文。
    本判決所引用之被告以外之人於審判外之陳述（包含書面陳
    述），雖屬傳聞證據，惟當事人於本院表示同意作為證據或
    無意見而不予爭執（見本院卷第34、66頁背面），本院審酌
    上開證據資料製作時之情況，尚無違法不當之瑕疵，亦認為
    以之作為證據應屬適當，揆諸前開規定，爰依刑事訴訟法第
    159條之5規定，認該等證據均有證據能力。
貳、實體方面：
一、訊據被告固坦承於上開時地以「劉水蓮」名義簽發附表所示
    本票，由林美玉背書後，交付吳德福而行使，用以擔保林美
    玉先前積欠吳德福之債務等事實，惟矢口否認有何偽造有價
    證券犯行，辯稱：其乳名為「劉水蓮」，故以「劉水蓮」名
    義簽發本票，並無偽造簽名騙取金錢之意圖云云。然查：上
    開事實，業據被告於原審坦承不諱（見原審卷第33頁背面、
    第43頁背面），核與證人即被害人吳德福於警詢、檢察事務
    官詢問、檢察官訊問時指述、證人即共犯林美玉於檢察事務
    官詢問時供陳情節大致相符（見98年度偵字第10674 號偵查
    卷「下稱偵查一卷」第10、11、23，99年度偵緝字第191 號
    偵查卷「下稱偵查二卷」第12至15、30、50至52、56頁），
    復有附表所示本票正、背面影本在卷可稽（見偵查一卷第15
    、16頁）。參以：被告於附表所示本票上書寫之國民身分證
    統一編號「Ｚ0000000000 」、出生年月日「44年8 月29日」
    及地址「板橋大觀路196巷29號1樓」、「板橋大觀路2段198
    巷30號」，均係不實之個人資料等情，為被告所不爭，被告
    並就此自承：因不想讓人知道其真名，其知道這樣的票據沒
    有用等語甚詳（見偵查二卷第51頁），且有被告個人基本資
    料查詢結果表在卷可按（見本院卷第13頁），益見被告於本
    票上杜撰填寫不實之身分證統一編號、出生年月日及地址，
    有隱匿自己真實身分，假冒他人名義簽發本票之意，所辯：
    以乳名「劉水蓮」簽發票據，無偽造有價證券犯意云云，不
    足採信。綜上所述，本件事證明確，被告犯行堪以認定。
二、核被告所為，係犯刑法第201條第1項之偽造有價證券罪。被
    告於附表所示本票上偽造「劉水蓮」簽名，並以「劉水蓮」
    名義按捺指印之行為，均為偽造有價證券之階段行為，而行
    使偽造有價證券之低度行為應為偽造有價證券之高度行為所
    吸收，均不另論罪。又行使偽造有價證券之行為，本質即含
    有詐欺性質，除行為人係以偽造之有價證券供作擔保或以之
    為間接給付，同時另有借款之行為，其借款行為為行使偽造
    有價證券行為以外之另一行為，應另論以詐欺罪外，行使偽
    造有價證券行為不另構成詐欺罪；茲被告偽造附表所示偽造
    票據交由林美玉行使交付債權人之目的，既在作為履行先前
    債務之保證，則行使之同時並未另取得款項，是其所為不另
    論詐欺罪，附此敘明。被告與林美玉有犯意聯絡及行為分擔
    ，為共同正犯。又按數行為於同時同地或密切接近之時地實
    施，侵害同一之法益，各行為之獨立性極為薄弱，依一般社
    會健全觀念，在時間差距上，難以強行分開，在刑法評價上
    ，以視為數個舉動之接續施行，合為包括之一行為予以評價
    ，較為合理，則屬接續犯，為包括之一罪（最高法院86年臺
    上第3295號判例參照）。查被告在密切接近之時、地，接續
    偽造如附表所示本票2 張，侵害同一法益，依一般社會觀念
    ，其2 次發票行為之獨立性薄弱，合為包括之一行為予以評
    價，較為合理，為接續犯。查被告曾因犯詐欺罪，經本院於
    96年7 月31日以96年度上易字第1308號判決分別判處有期徒
    刑4 月一罪、有期徒刑3月三罪、有期徒刑1月二罪，減刑後
    定其應執行刑為有期徒刑5月確定，於97年3月19日執行完畢
    ，有本院被告前案紀錄表、臺灣板橋地方法院96年度執字第
    8646號執行案卷及96年執卯字第8646號執行指揮書影本在卷
    可按（見本院卷第19頁背面、26頁、60至64頁），其於有期
    徒刑執行完畢五年之內，故意再犯本件有期徒刑以上之罪，
    為累犯，依法加重其刑。雖被告另於前案判決確定日即96年
    7月31日前，另於96年5月間及同年7月2日犯詐欺罪二罪，經
    臺灣臺北地方法院97年度易字第2516號判決分別論處有期徒
    刑4月，並經本院98年度上易字第751號判決駁回上訴確定，
    然上開二罪業分別與被告於96年8月及9月間另犯之詐欺罪三
    罪，以上開判決定其應執行刑為有期徒刑1 年確定，有上開
    確定判決及本院被告前案紀錄表可按，是被告於本院96年上
    易字第1308號判決確定前所犯其他經判決處刑確定之各罪，
    不影響前述累犯之判斷，附此說明。又被告係因見吳德福向
    林美玉催討欠款，欲替林美玉解圍，始起意為本案偽造有價
    證券之犯行，顯係一時失慮所為，且偽造如附表所示之本票
    ，係欲供為擔保林美玉過去積欠吳德福之債務，其惡性較之
    一般自始即蓄意偽造用以取得票面金額之不法利益者，不可
    等同視之，是自其行為手段、造成損害非鉅等一切犯罪情狀
    觀之，縱宣告法定最低刑度即有期徒刑3 年，猶嫌過苛，情
    輕法重，在客觀上尚足以引起一般同情，爰依刑法第59條之
    規定，減輕其刑，並依法先加重後減輕之。
三、原審據以論科，固非無見，然查，被告曾因犯詐欺罪，經本
    院96年度上易字第1308號判決分別判處有期徒刑4 月一罪、
    有期徒刑3月三罪、有期徒刑1月二罪，減刑後定其應執行刑
    為有期徒刑5月確定，於97年3月19日執行完畢，其於五年之
    內，故意再犯本件有期徒刑以上之罪，為累犯，原審漏未論
    究，而未依刑法第47條第1 項規定加重其刑，自有未合。被
    告上訴仍執陳詞否認犯罪，辯稱：係以乳名簽發本票云云，
    然查被告簽發附表所示本票時，於發票人欄書寫之出生年月
    日、身分證字號、地址等個人資料均屬不實等情，業如前述
    ，顯係刻意以不實之人別資料偽造簽署票據無訛，故被告執
    詞否認犯罪提起上訴雖無理由，然原判決既有上開可議之處
    ，即屬無可維持，應由本院撤銷改判。爰審被告為替友人解
    圍，應付債權人之追索，始為本件犯行之犯罪動機、目的、
    手段，及簽發2 張本票金額均僅12萬元之所生危害等一切情
    狀，量處如主文第二項所示之刑。又本案雖係被告上訴，但
    原審漏未諭知累犯，適用法律不當，業如前述，本院自得依
    刑事訴訟法第370 條但書之規定諭知較重於原判決之刑，附
    此說明。
四、如附表所示偽造「劉水蓮」為發票人之偽造本票2 張，均係
    偽造之有價證券，不問屬於被告與否，均依刑法第205 條之
    規定宣告沒收。至被告於附表所示之偽造本票上發票人欄內
    偽造之「劉水蓮」簽名各1 枚及以「劉水蓮」名義按捺之指
    印各3 枚，已屬前述偽造本票內容之一部分而包括在內，爰
    不另為沒收之諭知，附此說明。
據上論斷，應依刑事訴訟法第369條第1項前段、第364條、第299
條第1項前段，刑法第28條、第201條第1項、第205條、第59條，
刑法施行法第1條之1，判決如主文。
本案經檢察官黃柏齡到庭執行職務。
中    華    民    國   100    年    7     月    14    日
                  刑事第二十四庭審判長法  官  李錦樑
                                      法  官  張惠立
                                      法  官  朱瑞娟
以上正本證明與原本無異。
如不服本判決，應於收受送達後十日內向本院提出上訴書狀，其
未敘述上訴之理由者並得於提起上訴後十日內向本院補提理由書
（均須按他造當事人之人數附繕本）。「切勿逕送上級法院」。
                                      書記官  郭家慧
中    華    民    國   100    年    7     月    14    日
附錄本案論罪法條：
中華民國刑法第201 條
意圖供行使之用，而偽造、變造公債票、公司股票或其他有價證
券者，處3 年以上10年以下有期徒刑，得併科3 千元以下罰金。
行使偽造、變造之公債票、公司股票或其他有價證券，或意圖供
行使之用，而收集或交付於人者，處1 年以上7 年以下有期徒刑
，得併科3 千元以下罰金。
中華民國刑法第205 條
偽造、變造之有價證券、郵票、印花稅票、信用卡、金融卡、儲
值卡或其他相類作為提款、簽帳、轉帳或支付工具之電磁紀錄物
及前條之器械原料及電磁紀錄，不問屬於犯人與否，沒收之。
附表：
┌──┬─────┬──────┬──────┬────┬─────┐
│編號│本票號碼  │發票日      │到期日      │金額（新│偽造簽名及│
│    │          │            │            │臺幣）  │指印      │
├──┼─────┼──────┼──────┼────┼─────┤
│1   │TH0000000 │97年11月12日│97年11月17日│12萬元  │偽造「劉水│
│    │          │            │            │        │蓮」簽名1 │
│    │          │            │            │        │枚、以「劉│
│    │          │            │            │        │水蓮」名義│
│    │          │            │            │        │按捺之指印│
│    │          │            │            │        │3枚（原審 │
│    │          │            │            │        │判決誤載為│
│    │          │            │            │        │2枚）     │
├──┼─────┼──────┼──────┼────┼─────┤
│2   │TH0000000 │97年11月13日│97年11月28日│12萬元  │偽造「劉水│
│    │          │            │            │        │蓮」簽名1 │
│    │          │            │            │        │枚、以「劉│
│    │          │            │            │        │水蓮」名義│
│    │          │            │            │        │按捺之指印│
│    │          │            │            │        │3枚       │
└──┴─────┴──────┴──────┴────┴─────┘